臺灣高等法院臺南分院民事裁定　96年度抗字第219號
抗告人　甲○○
相對人　乙○○
上列抗告人因與相對人間清償債務事件，對於中華民國96年7月1
0日臺灣雲林地方法院所為裁定（96年度訴字第131號）提起抗告
，本院裁定如下：
    主  文
抗告駁回。
抗告訴訟費用由抗告人負擔。
    理  由
一、本件抗告人於原法院起訴意旨略以：相對人前向臺灣中小企
    業銀行股份有限公司（下稱臺灣中小企業銀行）借貸，所積
    欠貸款由抗告人代償新臺幣（下同）138萬元。嗣相對人於
    民國（下同）79年6月29日立有按期扣薪同意書，同意每月
    薪津扣還1萬元給抗告人。惟相對人僅償還本金68萬元，尚
    餘本金70萬元及利息805,000元未清償，屢經催討，均置之
    不理。為此，爰訴請相對人給付抗告人1,505,000元及自支
    付命令送達翌日起至清償日止，按年息5%計算之利息等語。
二、抗告意旨略以：相對人於79年8月31日向臺灣土地銀行借款
    47萬元與向臺灣中小企業銀行借款37萬元，加上土地增值稅
    45萬元，合計129萬元。在86年1月31日清償37萬元，87年11
    月清償31萬元，合計68萬元，至今積欠70萬元未還，並提出
    原法院79年8月14日雲院全民執戊字第79-476號民事執行處
    通知、79年度執字第476號分配表及96年度促字第5287號支
    付命令影本各1份為證。為此提起抗告，請求廢棄原裁定等
    語。
三、按起訴違背第253條、第263條第2項之規定，或其訴訟標的
    為確定判決之效力所及者，法院應以裁定駁回之；民事訴訟
    法第249條第1項第7款定有明文。次按一事不再理為訴訟法
    上之大原則，故凡就一事件，於同一當事人間已有確定判決
    者，不得依通常程序更行告爭（最高法院20年上字第563號
    判例參照）。
四、經查：抗告人於原法院起訴主張之事實，固據其提出扣薪同
    意書、原法院執行處通知、雲林縣虎尾鎮調解委員會86年民
    調字第31號調解筆錄、原法院79年度執字第476號強制執行
    事件分配表、臺灣雲林地方法院檢察署89年度偵字第5252號
    起訴書、原法院95年度訴字第330號民事裁定及本院95年度
    抗字第326號民事裁定影本各1份等為證。惟抗告人於87年間
    曾以相對人前分別向土地銀行及臺灣中小企業銀行虎尾分行
    借款，均由抗告人擔任連帶保證人，嗣因相對人未按期清償
    ，由債權人聲請查封拍賣抗告人所有之房地，強制執行結果
    ，抗告人分別為相對人向土地銀行清償1,277,717元，向臺
    灣中小企業銀行虎尾分行清償307,682元，加上拍賣上開房
    地時所扣繳之土地增值稅450,570元，扣除相對人前已償還
    抗告人之680,000元，再加上前開款項自79年6月初抗告人代
    償之日起至86年12月底止，按日息4分計算之利息為56,576
    元，合計1,495,100元，為此起訴請求相對人應給付抗告人
    1,426,560 元及自支付命令送達之翌日起至清償日止，按年
    息5%計算利息之事實，業經原法院以87年度訴字第505號判
    決認定抗告人主張其如數代償相對人之債務乙節為不可採，
    亦即無代償相對人債務之事實而判決駁回抗告人之訴在案，
    此有該民事判決1份在卷可稽（見原法院卷第64至66頁），
    嗣抗告人雖不服判決而提起上訴，卻因未依限繳納裁判費，
    而經駁回上訴確定，此亦有民事裁定3份附卷可參（見原法
    院卷第67至70頁）。抗告人又以同一相對人、同一訴訟標的
    及同一原因事實，分別提起原法院89年度訴字第198號、95
    年度訴字第138號、95年度訴字第330號清償債務等事件，均
    經原法院以違反一事不再理原則為由，裁定駁回抗告人之訴
    ，並經本院裁定抗告駁回確定在案，亦有上開民事裁定在卷
    足憑（見原法院卷第71至81頁）。查本件之當事人、訴訟標
    的及原因事實，均與已判決確定之原法院87年度訴字第505
    號清償債務事件相同，僅訴之聲明所請求之金額稍有不同，
    但抗告人並無代償相對人債務之事實，已為前確定判決所肯
    認，而本件所請求之原因事實均屬相同，應認係同一事件，
    復為抗告人所是認（見原審卷第62頁背面），則本件抗告人
    之訴違反前揭一事不再理原則甚明。抗告人雖提出原法院96
    年度促字第5287號支付命令影本1份在卷，惟支付命令之案
    件，法院僅就其形式要件審查，而不就實質問題進行審酌，
    故上揭確定判決之效力自應優先於支付命令，從而，自無法
    據前開支付命令即認相對人對抗告人負有債務。原裁定因而
    駁回抗告人之訴，經核認事用法並無不合。抗告意旨指摘原
    裁定不當，求予廢棄改判，為無理由，應予駁回。
四、據上論結，本件抗告為無理由，應依民事訴訟法第495條之1
    第1項、第449條第1項、第95條、第78條，裁定如主文。
中　　華　　民　　國　　96　　年　　8 　　月　　30　　日
                  民事第四庭    審判長法　官  王惠一
　　　　　　　　　　　      　　  　　法　官  林永茂
　　　　　　　　　　　      　　　  　法　官  王浦傑
上為正本係照原本作成。
如不服本裁定，僅得於收受本裁定正本送達後10日內以適用法規
顯有錯誤為理由，向本院提出再抗告狀（須附繕本）依法應繳納
抗告費新台幣1千元，並委任律師為訴訟代理人，經本院許可後
始可再抗告於最高法院。
中　　華　　民　　國　　96　　年　　8 　　月　　31　　日
                                      書記官  廖英琇
【附記】
民事訴訟法第495條之1第2項準用同法第466條之1第1、2項規定
：
(1)對於第二審判決上訴，上訴人應委任律師為訴訟代理人。但上
  訴人或其法定代理人具有律師資格者，不在此限。
(2)上訴人之配偶、三親等內之血親、二親等內之姻親，或上訴人
  為法人、中央或地方機關時，其所屬專任人員具有律師資格並
  經法院認為適當者，亦得為第三審訴訟代理人。
民事訴訟法第466條之2：
　上訴人無資力委任訴訟代理人者，得依訴訟救助之規定，聲請
  第三審法院為之選任律師為其訴訟代理人。
